臺灣高等法院刑事判決
110年度交上易字第280號
上  訴  人  臺灣新北地方檢察署檢察官
被      告  游晨楷


上列上訴人因被告公共危險案件，不服臺灣新北地方法院110年
度交易更一字第1號，中華民國110年8月18日更一審之第一審判
決（聲請簡易判決處刑案號：臺灣新北地方檢察署110年度撤緩
偵字第5號，原審曾以110年度交易字第23號為公訴不受理在案，
檢察官不服提起上訴，嗣由本院以110年度交上易字第108號判決
撤銷發回更審），提起上訴，本院判決如下：
    主  文
原判決撤銷，發回臺灣新北地方法院。 
    理  由
一、聲請簡易判決處刑意旨略以：
　　游晨楷明知吐氣所含酒精濃度達每公升0.25毫克以上不得駕
    車，仍基於酒後駕駛動力交通工具之犯意，自民國108年9月
    11日23時許起至同日23時30分許止，在新北市○○區○○路0段0
    號之燒烤店飲酒後，駕駛車牌號碼0000-00號自用小客車上
    路。嗣於108年9月12日1時5分許，途經新北市蘆洲區環堤大
    道與永康街口為警攔查後接受酒精測試，結果測量其吐氣所
    含酒精濃度為0.3MG/L。嗣經臺灣新北地方檢察署（下稱新
    北地檢署）檢察官以108年度偵字第29946號為緩起訴處分，
    因游晨楷未履行緩起訴條件，該檢察官以109年度撤緩字第1
    51號撤銷緩起訴處分確定。因認游晨楷涉犯刑法第185條之3
    第1項第1款之公共危險罪嫌。
二、原判決意旨略以：
    檢察官聲請簡易判決處刑所檢送卷證，就109年度撤緩字第1
    51號撤銷緩起訴處分部分均屬內部文書或內部作業資料，非
    對外意思表示，可證檢察官於緩起訴期滿前已對外表示撤銷
    緩起訴處分。又檢察署公告牌處張貼之公告樣貌，僅註明承
    辦股別、撤銷緩起訴處分案號、案由為不能安全駕駛、移送
    機關或告訴人欄記載「本○執行科」、被告姓名欄記載「游○
    楷」，並於偵結要旨處僅簡略記載「撤銷緩起訴處分」。審
    酌上開公告，始終未曾敘明其撤銷客體之緩起訴案號（108
    年度偵字第29946號），當事人於未收受撤銷緩起訴處分送
    達前，實無從得知該案號與己有關，又將被告姓名部分遮隱
    ，且未提供其他可資識別資料，社會上一般人亦無從自該公
    告具體得知係對何人所為之公告。且其簡略記載之偵查要旨
    ，僅說明「撤銷緩起訴處分」，卻未能特定其撤銷客體，以
    致當事人亦無從將過往收受之緩起訴處分對照此公告判斷是
    否係自己之緩起訴處分遭撤銷，其公告顯然未能具體、明確
    特定其意思表示內容，無從對外發生意思表示效力，故本件
    緩起訴處分於109年4月29日為上開公告時，仍無從發生撤銷
    緩起訴處分效力。是本件緩起訴處分於緩起訴期間屆至時，
    因緩起訴處分期滿未經合法撤銷，檢察官聲請程序自有違反
    「緩起訴期滿未經撤銷，而違背刑事訴訟法第260條之規定
    再行起訴」之規定，應不經言詞辯論，逕為不受理判決等語
    。
三、檢察官上訴意旨略以：
　　被告因公共危險案件，經檢察官以108年度偵字第29946號為
    緩起訴處分，緩起訴期間自108年11月8日起迄109年11月7日
    止，嗣因被告未履行緩起訴條件，經檢察官以109年度撤緩
    字第151號撤銷上開緩起訴處分，並於109年4月29日公告，
    此時本件撤銷緩起訴處分已生效，嗣並確定，聲請簡易判決
    處刑程序應屬合法。關於是否公告一節，該署提供原審參酌
    之臺灣新北地方檢察署案件管理收支查詢雖屬機關內部文書
    ，然與原審所稱之該署網路公告均係該署職員依其職權所為
    之經常性登載，與其責任、信譽攸關，若有錯誤、虛偽，可
    能因此負擔刑事及行政責任，從而其正確性高，且該等文書
    經常處於可受公開檢查狀態，設有錯誤，甚易發現而予及時
    糾正，其正確性可獲得擔保，且兩份資料相互參照，足以證
    明本件撤緩起訴處分確經該署於109年4月29日公告，原審認
    上開事證不足以證明本件業經公告，應有誤會。又該署案件
    偵結係採網路公告與署外公告欄張貼紙本實體公告併行方式
    ，網路公告因慮及可能被大量轉載造成當事人困擾或為符法
    制而斟酌為必要遮掩，故有原判決所載移送機關或告訴人欄
    記載「本○執行科」、被告姓名欄記載「游○楷」之情形，然
    紙本實體公告則無掩遮，且公告目的應在對外將檢察官內部
    意思決定表達於外部即足當之，並非在使當事人透過公告獲
    悉偵查結果。是原判決以網路公告有遮掩被告部分名字，且
    未敘明撤銷客體，進而認該公告顯然未能具體、明確特定檢
    察機關意思表示內容，當事人難以理解公告內容，無從對外
    發生意思表示效力，是本件撤緩緩起訴處分於上開公告時，
    仍無從發生撤銷緩起訴處分之效力判決不受理，其認定容與
    多數見解有異，有再行斟酌餘地。上開撤銷緩起訴處分應已
    合法公告，嗣上開緩起訴處分書又經送達被告後未經再議而
    告確定，原審應為實體判決，請撤銷原判決，另為適當判決
    等語。
四、本院查：
  ㈠按撤銷緩起訴處分與起訴、不起訴處分，同為檢察官所為之
    處分行為，雖依同法第255條第1、2項之規定，固應製作文
    書，將正本送達於告訴人、告發人、被告及辯護人，但究屬
    檢察官之意思表示，祇須對外表示，即屬有效（司法院院字
    第2550號解釋參照），該處分書之制作與否，僅屬程式問題
    ，並不影響於終結偵查之效力。又所謂「對外表示」，只要
    檢察官於緩起訴期間屆滿前，就其撤銷緩起訴處分之內部意
    思決定明確表達於外部，即足當之，送達撤銷緩起訴處分書
    正本，僅屬其方法之一，如將撤銷緩起訴處分書意旨公告於
    檢察機關牌示處，自亦屬之。倘若公告在先，送達在後，即
    應以公告時為生效時。至於被告接受撤銷緩起訴處分書正本
    後，得依刑事訴訟法第256條之1第1項，於7日內聲請再議；
    及檢察官須俟該撤銷緩起訴處分確定後，始得繼續偵查或起
    訴，要屬另外問題（最高法院102年度台非字第332號、104
    年度台非字第202號判決足參）。
  ㈡大凡程序法上採取公告方式之目的，係為訴訟管理以妥速進
    行，避免不當之稽延，此由邇來犯罪數量及複雜度之增加，
    刑事訴訟之修正朝向提升刑事司法之效率及速度可見一斑。
    而相對人之訴訟利益，亦有刑事訴訟法第67條規定如非因過
    失遲誤其訴訟行為期間者，得聲請回復原狀，而加以平衡保
    障之。檢察官之起訴、不起訴、緩起訴及撤銷緩起訴等處分
    行為，除其性質為意思表示，以對外發布之公開方式生效外
    ，亦寓有儘速進行後續相關程序之意旨，是檢察官對外表示
    之公告行為並無違背憲法訴訟權保障。至公告內容應如何記
    載，並無一定方式，僅須公告文書主旨，使受通知人可資識
    別，並於其接觸公告資訊即可隨時向該管機關進行查詢為已
    足，不以姓名全部、所犯罪嫌及案號全數揭露至特定具體而
    為第三人亦得確知為必要，縱未將相關資料全部登出，應亦
    不影響公開效力，否則即與邇來個人隱私保護有違。
  ㈢原審函詢臺灣新北地方檢察署就本案撤銷緩起訴處分書於公
    告牌處張貼之公告樣貌，經該署以110年8月3日新北檢錫孝1
    09撤緩151字第1100067426號函覆「臺灣新北地方檢察署公
    告」1份，公告之文書上已註明承辦股別、撤銷緩起訴處分
    之案號（109撤緩151號）、案由為不能安全駕駛、移送機關
    或告訴人欄記載「本○執行科」、被告姓名欄記載「游○楷」
    ，並於偵結要旨處僅簡略記載「撤銷緩起訴處分」，相對人
    即本案被告望之即知，自足完備該署撤銷本案緩起訴之形式
    要件，而意思表示因此公告生效甚明。
  ㈣原判決徒以公告中未曾敘明其撤銷客體之緩起訴案號（108年
    度偵字第29946號），又將被告之姓名部分遮隱，及其簡略
    記載之偵查要旨，僅說明「撤銷緩起訴處分」，其公告顯然
    未能具體、明確特定其意思表示之內容，因認無從對外發生
    意思表示之效力，未經合法撤銷緩起訴云云。非惟不顧檢察
    官依刑事訴訟法所為決定之意思表示特性，未慮及被告於收
    受緩起訴處分書即應知其所負義務，於本案撤緩公告之形式
    ，觀之即曉，已得識別特定，竟加諸法律上所無之條件要求
    無關第三人甚或理性之人均應知之甚詳，抑且苛求公告至鉅
    細靡遺而揭露個人資訊，更無視隱私之保護。從而，原審逕
    以檢察官撤銷緩起訴公告不符其所謂程式而不合法，認聲請
    簡易判決處刑重複起訴，適用法律顯有錯誤，所為公訴不受
    理判決於法未合。
五、綜上所述，原審遽認檢察官未合法撤銷緩起訴處分而聲請簡
    易判決處刑，諭知公訴不受理之判決，尚嫌率斷。檢察官提
    起上訴指摘原判決不當，並非全然無據，為顧及被告之審級
    利益，自應由本院將原判決撤銷，發回原審法院，更為適法
    之判決，並不經言詞辯論為之。
據上論斷，應依刑事訴訟法第369條第1項但書、第372條，判決
如主文。
本案經檢察官江祐丞聲請簡易判決處刑、提起上訴。
中　　華　　民　　國　 110　　年　　11 　 月　  29  　日
     　　　　　   刑事第二十三庭審判長法　官  許永煌
                                      法　官  雷淑雯
                                      法　官  吳定亞
以上正本證明與原本無異。
不得上訴。
                                      書記官  郭侑靜
中　　華　　民　　國　　110 　年　　12　　月　　1 　　日